臺灣臺北地方法院刑事判決　　　　　　　　　　　　　　九十年度自字第八七五號
　　自　訴　人　丁○○
　　　　　　　　丙○○
　　被　　　告　戊○○
右列被告因偽造文書等案件，經自訴人提起自訴，本院判決如左：
    主  文
戊○○連續行使偽造私文書，足以生損害於他人，處有期徒刑拾月。緩刑年。
    事  實
一、戊○○於民國八十八年十一月十五日，在臺北市○○○路○段十五號招募互助會
    ，自任會首，會首連同會員共三十一會，會期自八十八年十一月十五日起至九十
    一年五月十五日止，每會新台幣（下同）二萬元，採內標制，除會首錢自八十八
    年十一月十五日開始繳交外，其餘定於每月十五日在臺北市○○○路○段十五號
    開標。戊○○因生意上資金調度發生問題，亟需資金周轉，竟基於意圖為自己不
    法之所有及行使偽造私文書之概括犯意，未經蔡富香、蔡碧雲、張德發之同意，
    虛列蔡富香等三人為會員，並於如附表編號一至五所示之時間，在臺北市○○○
    路○段十五號競標會款時，連續冒用虛偽會員蔡富香、蔡碧雲、張德發及活會會
    員譚中勛、謝宗軒之名義，偽造蔡富香、蔡碧雲、張德發、譚中勛、謝宗軒之署
    押，填寫如附表編號一、二、三、四、五所示標息之標單，偽造依習慣表示蔡富
    香等五人以該標息參與投標之準私文書之標單，並持以行使而得標，足以生損害
    於蔡富香、蔡碧雲、張德發、譚中勛、謝宗軒及其他活會會員，得標後再向活會
    會員丁○○、丙○○及其他活會會員等人詐稱係被冒標人蔡富香等五人得標，致
    使各該活會會員均陷於錯誤，而交付會款，分別詐得如附表編號一至五所示之會
    款共計一百十九萬六千六百元。嗣因戊○○生意失敗經濟情況惡化，無力負擔會
    費，經活會會員丁○○、丙○○察覺，始知上情。
二、案經丁○○、丙○○向本院提出自訴。
      理  由
一、右揭事實業據被告戊○○於本院審理時供承不諱，核與自訴人丁○○、丙○○指
    述之情節相符，復有互助會會單、切結書影本各一紙及票號ＴＨ0000000
    、ＴＨ0000000號本票影本二紙在卷可稽，足徵被告之自白與事實相符，
    應堪採信，本件事證明確，被告犯行洵堪認定，應依法論科。
三、按偽造標單因僅記載他人之姓名及競標之利息數額，別無其他記載，若非依民間
    互助會之習慣，尚無從依其記載之內容，辨識其文義，並不具備私文書之形至明
    ，應屬刑法第二百二十條第一項之準私文書（最高法院八十九年度台上字第一三
    一九、第七一九九號判決參照）；查被告冒用虛偽會員蔡富香、蔡碧雲、張德發
    、活會會員譚中勛、謝宗軒名義書立標單並均填載標息，依習慣係表示欲標取會
    款，被告偽造準私文書後參與投標予以行使，足以生損害於蔡富香等五人，並使
    其他活會會員陷於錯誤而交付會款，核其所為，係犯刑法第二百十六條、第二百
    二十條第一項、第二百十條之行使偽造準私文書罪及同法第三百三十九條第一項
    之詐欺取財罪。被告偽造標單復持以行使，其偽造署押之行為為偽造準私文書之
    部分行為，偽造之低度行為為行使之高度行為吸收，均不另論罪。被告當次行使
    偽造標單向活會會員行詐，使多數會員同時受害，為想像競合犯，應從一重處斷
    。又被告先後五次之行使偽造準私文書及詐欺取財犯行，時間緊接，犯罪構成要
    件相同，顯係基於概括犯意為之，應分別依刑法第五十六條連續犯規定各論以一
    罪，並各加重其刑。而被告所犯前開二罪間，有方法結果之牽連關係，應依刑法
    第五十五條規定，從一重之連續行使偽造準私文書罪處斷。爰審酌被告利用自任
    會首之便，假冒會員名義參與競標，詐騙活會會員會款達一百十九萬六千六百元
    ，惟事後坦承犯行深表悔悟，並與自訴人達成和解，此有前揭切結書、本票影本
    在卷可參，自訴人亦當庭表示願意原諒被告（見本院九十一年三月二十一日訊問
    筆錄及六月十二日審判筆錄），犯後態度良好，量處如主文所示之刑，以示儆懲
    。末查，被告未曾受有期徒刑以上刑之宣告，此有台灣高等法院被告全國前案紀
    錄表、臺灣高等法院檢察署刑案記錄簡覆表在卷可憑，且自訴人於本院審理時亦
    表示宥恕之意，本院認其經此論罪科刑之教訓，應知所警惕而無再犯之虞，所宣
    告之刑以暫不執行為適當，爰併宣告緩刑三年，以策自新。又被告偽造蔡富香、
    蔡碧雲、張德發、譚中勛、謝宗勛名義之標單，並未扣案，且其供承業已丟棄，
    客觀上亦無證據證明尚未滅失，爰不另為沒收之諭知。
三、自訴意旨另認被告戊○○亦假冒活會會員楊紹涵、甲○○、徐冀明、翁麗鳳名義
    書立標單並參與投標，涉有連續行使偽造私文書、詐欺罪嫌，惟查被告係經楊紹
    涵、甲○○同意以其名義參與投標等情，業據證人楊紹涵、甲○○於本院訊問時
    證述屬實（楊紹涵部分見本院九十一年三月二十一日訊問筆錄、甲○○部分見本
    院九十一年四月二十二日訊問筆錄），又徐冀明、翁麗鳳二人原授權乙○○以其
    二人名義加入互助會，徐冀明、翁麗鳳二人事後欲退出互助會，被告經乙○○同
    意承受活會會員徐冀明、乙○○之權利義務等情，亦據證人乙○○於本院訊問時
    證述明確（見本院九十一年三月二十一日訊問筆錄），此外復查無其他積極事證
    ，足認被告有自訴人所指之犯行，被告此部分犯罪尚屬不能證明，惟自訴意旨認
    此部分與前開有罪部分有連續犯之裁判上一罪關係，爰不另為無罪諭知，附此敘
    明。
據上論斷，應依刑事訴訟法第三百四十三條、第二百九十九條第一項前段，刑法第五
十六條、第二百十六條、第二百二十條、第二百十條、第三百三十九條第一項、第五
十五條、第四十一條第一項前段、第七十四條第一款，罰金罰鍰提高標準條例第一條
前段，判決如主文所示之刑。
中      華      民      國      九十一    年      六    月    二十六    日
                                  臺灣臺北地方法院刑事第五庭
                                      審判長法官  廖紋妤
                                            法官  朱夢蘋
                                            法官  李家慧
右正本證明與原本無異。
如不服本判決，應於判決送達後十日內向本院提出上訴狀(應抄附繕本)。告訴人
或被害人如對於本判決不服者，應具備理由請求檢察官上訴，其上訴期間之計算
係以檢察官收受判決正本之日期為準。
                                          書記官  黃秀琴
中      華      民      國      九十一    年      六    月    二十六    日
附表：
┌──┬───────────┬────┬───────────────┐
│編號│時間                  │會員名稱│標息、詐得活會會款            │
├──┼───────────┼────┼───────────────┤
│一、│八十九年二月十五日    │蔡富香  │六千三百元、三十四萬二千五百元│
├──┼───────────┼────┼───────────────┤
│二、│八十九年五月十五日    │蔡碧雲  │五千一百元、三十二萬七千八百元│
├──┼───────────┼────┼───────────────┤
│三、│九十年一月十五日      │張德發  │六千八百元、十八萬四千八百元  │
├──┼───────────┼────┼───────────────┤
│四、│九十年二月十五日      │譚中勛  │六千一百元、十八萬零七百元    │
├──┼───────────┼────┼───────────────┤
│五、│九十年三月十五日      │謝宗軒  │六千六百元、十六萬零八百元    │
├──┴───────────┴────┴───────────────┤
│共計詐得活會會款一百十九萬六千六百元                                  │
└───────────────────────────────────┘
附錄本案論罪科刑法條全文：
刑法第五十六條：
連續數行為而犯同一之罪名者，以一罪論。但得加重其刑至二分之一。
刑法第二百十六條：
行使第二百十條至第二百十五條之文書者，依偽造、變造文書或登載不實事項或使登
載不實事項之規定處斷。
刑法第二百二十條：
在紙上或物品上之文字、符號、圖畫、照像，依習慣或特約，足以為表示其用意之證
明者，關於本章及本章以外各罪，以文書論。
錄音、錄影或電磁紀錄，藉機器或電腦之處理所顯示之聲音、影像或符號，足以為表
示其用意之證明者，亦同。
稱電磁紀錄，指以電子磁性或其他無法以人之知覺直接認識之方式所製成之紀錄，而
供電腦處理之用者。
刑法第二百十條：
偽造、變造私文書，足以生損害於公眾或他人者，處五年以下有期徒刑。
刑法第三百三十九條：
一意圖為自己或第三人不法之所有，以詐術使人將本人或第三人之物交付者，處五年
  以下有期徒刑、拘役或科或併科一千元以下罰金。
二以前項方法得財產上不法之利益或使第三人得之者亦同。
三前二項之未遂犯罰之。
